臺灣高等法院刑事判決
108年度上訴字第2382號
上  訴  人  
即  被  告  王仲劭  


選任辯護人  黃慧仙律師
上列上訴人即被告因違反毒品危害防制條例案件，不服臺灣新北
地方法院108年度訴字第18號，中華民國108年6月5日第一審判決
（起訴案號：臺灣新北地方檢察署107年度偵字第19702號），提
起上訴，本院判決如下：
    主      文
上訴駁回。
    事實及理由
一、本案經本院審理結果，認第一審以上訴人即被告王仲劭（下
    稱被告）違反毒品危害防制條例第4 條第6項、第2 項之販
    賣第二級毒品未遂罪，分別依刑法第25條第2 項未遂犯規定
    按既遂犯之刑減輕及依毒品危害防制條例第17條第2 項自白
    規定減輕其刑，並依法遞減後，量處有期徒刑1 年11月；扣
    案之大麻3包（含包裝袋3個，驗餘淨重合計20.13公克）沒
    收銷燬，扣案之IPHONE行動電話1支（含門號0000000000號S
    IM 卡1張）沒收，核其認事用法、量刑及沒收均無不當，應
    予維持，並引用第一審判決書記載之事實、證據及理由（如
    附件一）。
二、被告上訴意旨略以：被告就公訴意旨主張及原審判決認定 
    ，本於悔悟之心全數坦承，惟請求斟酌被告為本案犯行目的
    係賺取毒品供己施用及獲取約新臺幣（下同）500元，並非
    暴利，此由員警原係欲購買5公克之大麻而最終被告係交付8
    .7公克可證；又被告學歷不高，智慮反應緩慢，本案又係員
    警喬裝買家，所生危害尚輕，為此懇請援依刑法57條規定從
    輕量刑。另被告患有思覺失調之精神疾病，始誤信大麻可治
    癒精神疾病之網路謠言，進而購買本案毒品，惟因施用後不
    舒服，更因缺錢而失慮為本案販賣毒品行為，應有情輕法重
    顯可憫恕之情。又被告於遭查獲之初，即供出持有之大麻係
    先在臉書「大麻合法化」之社團，得知購買聯絡方式，再於
    通訊軟體LINE中向暱稱「莊芷婕」之人購得，最終由另名男
    子前來交付，惟警方僅因被告陳稱未曾見過「莊芷婕」，未
    為深入追查並表示未曾因被告供述追出上游，是被告當有援
    依毒品危害防制條例第17條第1項及刑法第59條減刑適用，
    始符公允等語。
三、惟查：
  ㈠販賣毒品係違法行為，非可隨意公然為之，復無公定價格，
    且可任意增減分裝之份量。而每次買賣之價量，可能隨時依
    雙方關係深淺、資力、需求量及對行情之認知、來源是否充
    裕、查緝鬆嚴、購買者被查獲時供述購買對象之可能風險評
    估等因素，機動調整，非可一概而論。況被查獲之販賣毒品
    嫌疑者，為求獲得較輕刑罰，亦多有為拉高購入價格之虛偽
    供述或隱瞞其有從中剋扣毒品取利之作為。復觀以近來政府
    為杜絕毒品氾濫，對於查緝施用及販賣毒品之工作，無不嚴
    加執行。販賣毒品罪又係重罪，苟無利可圖，衡情一般持有
    毒品之人當無甘冒被查緝法辦遭判重刑之危險，出售交付毒
    品於他人。職是之故，縱未確切查得販賣賺取之實際價差或
    量差，但除別有事證，足認係按同一價格委買轉讓或無償贈
    與，確未牟利外，尚難執此認非法販賣之事證有所不足，致
    知過坦承者難辭重典，飾詞否認者反得逞僥倖，有失情理之
    平。查本案被告應深知販賣毒品刑責重大，若非有利可圖，
    其豈可能甘冒被查緝風險，花費時間聯繫及交付毒品，且其
    於原審即坦承：「（問：當時你主觀的想法，是否覺得這包
    毒品已經施用過一部分了，7,500元再賣出去的話，多少也
    會有一點獲利？）是。」等語（見原審卷第110 頁），足見
    其確有營利之意圖無訛。而扣案大麻3 包之驗前淨重合計20
    .17 公克、驗餘淨重合計20.13 公克，空包裝3個總重則為1
    2.74公克，此有法務部調查局濫用藥物實驗室107 年10月3
    日調科壹字第10723024240 號鑑定書附卷可考（偵查卷第83
    頁），顯見個別空包裝約重4.25公克（12.74公克/3個＝4.24
    66公克），則被告原欲販售予員警之大麻，經警初步驗重，
    毛重約8.7公克（偵查卷第50頁參照），淨重則約4.45公克
    （8.7-4.25＝4.45公克），亦未達5公克，若售出仍有獲利可
    能。故其辯稱員警原欲購買5公克，而其最終交付8.7公克云
    云，仍無從解免其販毒毒品營利意圖，而無足做為有利之認
    定依據。
  ㈡毒品危害防制條例第17條第1項規定：「犯第4條至第8條、第
    10條或第11條之罪，供出毒品來源，因而查獲其他正犯或共
    犯者，減輕或免除其刑。」所謂「供出毒品來源，因而查獲
    者」，係指被告供出毒品來源之有關資料，諸如前手之姓名
    、年籍、住居所、或其他足資辨別之特徵等，使調查或偵查
    犯罪之公務員因而對之發動調查或偵查並破獲者而言。查被
    告於警詢中雖陳稱其係先加入臉書「大麻合法化」社團，經
    某人私訊後再加入LINE通訊軟體帳號，與「莊芷婕」聯繫，
    最後由某位真實姓名、年籍均不詳之成年男子前往與之交易
    ，而上開臉書帳號已關閉，LINE之帳號及對話紀錄更已刪除
    等語（偵查卷第59頁背面至60頁），是被告並未能「具體」
    供出足以辨別毒品來源之相關特徵資料供警方追查，警方無
    從依被告上開所指發動偵查作為，依法被告無從適用毒品危
    害防制條例第17條第1 項規定減輕其刑。被告辯稱本件係因
    警方未深入偵辦而未追出上游，致其無從適用毒品危害防制
    條例第17條第1 項規定減輕其刑云云，核屬無據。
  ㈢刑事審判旨在實現刑罰權之分配正義，故法院對有罪被告之
    科刑，應符合罪刑相當原則，使輕重得宜，罰當其罪，以契
    合社會之法律感情，此所以刑法第57條明定科刑時應審酌一
    切情狀，尤應注意該條所列10款事項以為科刑輕重之標準，
    並於刑法第59條賦予法院以裁量權，如認犯罪之情狀可憫恕
    ，認科以最低度刑仍嫌過重者，得酌量減輕其刑，期使法院
    就個案裁判之量刑，能斟酌至當，符合罪刑相當原則及比例
    原則。但刑法第59條規定雖為法院依法得行使裁量之事項，
    然究非漫無限制，必須犯罪另有特殊之原因、環境、情狀，
    在客觀上足以引起一般之同情而顯可憫恕，認為即予宣告法
    定最低度之刑，猶嫌過重者，始有其適用。是以，為此項裁
    量減輕其刑時，必須就被告全部犯罪情狀予以審酌，在客觀
    上是否有足以引起一般之同情而顯可憫恕之情形，始謂適法
    。被告犯本件販賣第二級毒品罪之犯罪目的、動機、手段及
    情節等，在客觀上無何情堪憫恕或特別之處，且綜觀其犯罪
    當時，亦無何特殊原因或堅強事由，足以引起一般之同情而
    顯可憫恕，況毒品於國內流通之泛濫，對社會危害之深且廣
    ，此乃一般普遍大眾皆所週知，苟於法定刑度之外，動輒適
    用刑法第59條規定減輕其刑，亦不符禁絕毒品來源，使國民
    遠離毒害之刑事政策，且就被告所為本件販賣第二級毒品未
    遂部分已依刑法第25條第2 項、毒品危害防制條例第17條第
    2 項之規定遞減輕其刑，核無情輕法重之情形，是以被告上
    訴請求依刑法第59條規定減輕其刑云云，自無足取。
四、綜上所述，被告徒執前詞上訴，均非可採，其上訴為無理由
    ，應予駁回。
據上論斷，應依刑事訴訟法第373 條、第368 條，判決如主文。
本案經檢察官陳欣湉提起公訴，被告提起上訴後，經檢察官曾文
鐘到庭執行職務。
中　　華　　民　　國　　109 　年　　1 　　月　　9 　　日
                  刑事第十五庭  審判長法  官  劉興浪   
                                      法  官  林怡秀   
                                      法  官  古瑞君
以上正本證明與原本無異。
如不服本判決，應於收受送達後10日內向本院提出上訴書狀，其
未敘述上訴之理由者並得於提起上訴後10日內向本院補提理由書
（均須按他造當事人之人數附繕本）「切勿逕送上級法院」。
                                      書記官  林立柏
中　　華　　民　　國　　109 　年　　1 　　月　　10　　日
附錄：本案論罪科刑法條全文
毒品危害防制條例第4 條
製造、運輸、販賣第一級毒品者，處死刑或無期徒刑；處無期徒
刑者，得併科新臺幣二千萬元以下罰金。
製造、運輸、販賣第二級毒品者，處無期徒刑或七年以上有期徒
刑，得併科新臺幣一千萬元以下罰金。
製造、運輸、販賣第三級毒品者，處七年以上有期徒刑，得併科
新臺幣七百萬元以下罰金。
製造、運輸、販賣第四級毒品者，處五年以上十二年以下有期徒
刑，得併科新臺幣三百萬元以下罰金。
製造、運輸、販賣專供製造或施用毒品之器具者，處一年以上七
年以下有期徒刑，得併科新臺幣一百萬元以下罰金。
前五項之未遂犯罰之。

附件一：     
臺灣新北地方法院刑事判決　　　　　　　 108年度訴字第18號
公　訴　人　臺灣新北地方檢察署檢察官
被　　　告　王仲劭
選任辯護人　林宇文律師
　　　　　　游文愷律師
上列被告因違反毒品危害防制條例案件，經檢察官提起公訴（10
7 年度偵字第19702 號），本院判決如下：
    主  文
王仲劭販賣第二級毒品，未遂，處有期徒刑壹年拾壹月。扣案之
大麻參包（含包裝袋參個，驗餘淨重合計貳拾點壹參公克）沒收
銷燬，扣案之IPHONE行動電話壹支（含門號○○○○○○○○○
壹號SIM 卡壹張）沒收。
    事  實
一、王仲劭明知大麻係毒品危害防制條例所列管之第二級毒品，
    不得非法販賣，竟基於販賣第二級毒品之犯意，於民國107
    年6 月18日23時16分許，持門號0000000000號手機上網使用
    通訊軟體微信（WeChat），以暱稱「小葉」刊登：「進口人
    在美國農場價格漂亮，玫瑰花和玫瑰花糖果，玫瑰花糖果三
    四小時沒問題，誠徵大量配合」等販賣毒品之訊息，以招攬
    不特定之毒品買家。適員警於網路巡邏時發現上開販毒訊息
    ，而與王仲劭洽談毒品交易事宜，雙方在微信內以「只要5
    就好」及「7500」等暗語，達成以新臺幣（下同）7,500 元
    之代價交易第二級毒品大麻5 公克之合意後，相約於同年月
    21日0 時許在新北市○○區○○○路00號便利商店對面進行
    毒品交易，嗣王仲劭與喬裝買家之員警見面後，取出上開第
    二級毒品交付與員警，並收取價金之際，員警即表明身分當
    場逮捕，並當場扣得第二級毒品大麻共3 包（合計淨重20.1
    7 公克，驗餘淨重20.13 公克）、IPHONE行動電話1 支（內
    含門號0000000000號SIM 卡1 張）等物，而販賣未遂。
二、案經新北市政府警察局新店分局報請臺灣新北地方檢察署檢
    察官偵查起訴。
    理  由
壹、證據能力部分：
一、按被告以外之人於審判外之陳述，雖不符合刑事訴訟法第15
    9 條之1 至第159 條之4 之規定，但經當事人於審判程序同
    意作為證據，法院審酌該言詞陳述或書面陳述作成時之情況
    ，認為適當者，亦得為證據。當事人、代理人或辯護人於法
    院調查證據時，知有同法第159 條第1 項不得為證據之情形
    ，而未於言詞辯論終結前聲明異議者，視為有前項之同意，
    刑事訴訟法第159 條之5 亦有明文。查本件認定事實所引用
    之被告以外之人於審判外之言詞或書面陳述，雖屬傳聞證據
    ，惟均經被告王仲劭、辯護人、檢察官於本院準備程序時同
    意作為證據而不予爭執（見本院卷第57頁），且於言詞辯論
    終結前亦未再聲明異議，本院審酌此等證據資料製作時之情
    況，尚無違法不當，以之作為證據應屬適當，而認該等供述
    證據均有證據能力。
二、至於本院所引之非供述證據部分，經查並非違法取得，亦無
    依法應排除其證據能力之情形，應有證據能力。
貳、實體方面：
一、認定事實所憑之證據及理由：
  ㈠上開事實，業據被告於警詢、偵查及本院審理時均坦承不諱
    （見臺灣新北地方檢察署107 年度偵字第19702 號卷〈下稱
    偵查卷〉第10頁至第14頁、第67頁、本院卷第56頁、第111
    頁），並有新北市政府警察局新店分局搜索扣押筆錄、扣押
    物品目錄表各2 份、查獲暨扣案物品照片10張、被告使用通
    訊軟體微信與喬裝買家之員警對話內容譯文、微信訊息與對
    話紀錄截圖10張在卷可稽（見偵查卷第18頁至第25頁、第27
    頁至第31頁、第49頁至第52頁），復有IPHONE行動電話1 支
    （內含門號0000000000號SIM 卡1 張）、煙草3 包扣案可佐
    。又扣案煙草共3 包，經送法務部調查局濫用藥物實驗室鑑
    定，檢驗結果確檢出大麻成分，此有該實驗室107 年10月3
    日調科壹字第10723024240 號鑑定書附卷可考（見偵查卷第
    83頁），足認被告前開出於任意性之自白與事實相符，應堪
    採信。
  ㈡按販賣毒品係違法行為，非可隨意公然為之，復無公定價格
    ，且可任意增減分裝之份量。而每次買賣之價量，可能隨時
    依雙方關係深淺、資力、需求量及對行情之認知、來源是否
    充裕、查緝鬆嚴、購買者被查獲時供述購買對象之可能風險
    評估等因素，機動調整，非可一概而論。況被查獲之販賣毒
    品嫌疑者，為求獲得較輕刑罰，亦多有為拉高購入價格之虛
    偽供述或隱瞞其有從中剋扣毒品取利之作為。復觀以近來政
    府為杜絕毒品氾濫，對於查緝施用及販賣毒品之工作，無不
    嚴加執行。販賣毒品罪又係重罪，苟無利可圖，衡情一般持
    有毒品之人當無甘冒被查緝法辦遭判重刑之危險，出售交付
    毒品於他人。職是之故，縱未確切查得販賣賺取之實際價差
    或量差，但除別有事證，足認係按同一價格委買轉讓或無償
    贈與，確未牟利外，尚難執此認非法販賣之事證有所不足，
    致知過坦承者難辭重典，飾詞否認者反得逞僥倖，有失情理
    之平。查本案被告應深知販賣毒品刑責重大，若非有利可圖
    ，其豈可能甘冒被查緝風險，花費時間聯繫及交付毒品，況
    被告亦坦承：「（問：當時你主觀的想法，是否覺得這包毒
    品已經施用過一部分了，7500元再賣出去的話，多少也會有
    一點獲利？）是。」等語（見本院卷第110 頁），足見其確
    有營利之意圖無訛。
  ㈢綜上所述，本件事證明確，被告犯行洵堪認定，應依法論科
    。
二、論罪科刑：
  ㈠按大麻係毒品危害防制條例第2 條第2 項第2 款規定之第二
    級毒品，是核被告所為，係犯毒品危害防制條例第4 條第6
    項、第2 項之販賣第二級毒品未遂罪。又被告持有第二級毒
    品大麻雖逾純質淨重20公克以上（大麻之純質淨重，係指大
    麻全草除成熟莖及其樹脂外之製品、種子所製成不具發芽活
    性之製品以外部分之淨重，最高法院101 年度台上字第1771
    號判決意旨參照），而構成同條例第11條第4 項之持有第二
    級毒品純質淨重20公克以上罪，惟其持有第二級毒品純質淨
    重20公克以上及意圖販賣而持有第二級毒品之低度行為，應
    為販賣第二級毒品未遂之高度行為所吸收，不另論罪。
  ㈡被告已著手販賣第二級毒品，惟因員警喬裝購毒者之目的係
    在將被告當場查獲，被告實際上不能完成本案毒品交易，屬
    未遂犯，應依刑法第25條第2 項之規定，按既遂犯之刑度減
    輕之。又被告於偵查及審判中均自白本件販賣第二級毒品未
    遂犯行，爰依毒品危害防制條例第17條第2 項規定減輕其刑
    ，並依法遞減之。
  ㈢辯護人雖為被告請求：被告年紀尚輕、僅一時失慮誤觸法典
    ，但其犯罪情節輕微，被告目前正常工作，且患有妄想型思
    覺失調症、非特定的鬱症等情，本案應屬情輕法重等語，然
    被告本案若順利將大麻售出，將造成毒品在社會上擴散，足
    以危害他人身心健康，且本件被告所犯販賣第二級毒品未遂
    之犯行，並無被告個人方面有何特殊原因或環境而犯罪，而
    被告所犯販賣第二級毒品未遂罪，經前述事由遞減其刑後，
    其法定最低刑度與被告之犯行相較，並無情輕法重之情狀，
    自無從援引刑法第59條之規定酌減其刑，附此敘明。
  ㈣爰以行為人之責任為基礎，審酌被告不思以正當方式賺取所
    需財物，明知毒品具成癮性，對於人體健康及社會治安均有
    所戕害，為國家嚴格查禁之違禁物，販賣毒品嚴重危及社會
    秩序及他人身心健康，然其因缺錢而為本件販賣第二級毒品
    行為，實有不該，惟念及被告犯後坦承犯行，並考量其交易
    情節較諸大量走私進口或長期販賣毒品之「大盤」、「中盤
    」毒販為輕，兼衡其素行、犯罪之動機、目的、高職畢業之
    智識程度、被告之身體狀況、家中經濟，其本件原欲販出之
    毒品數量及收取之對價金額多寡，及並未成功售出即遭查獲
    等一切情狀，量處如主文所示之刑，以資懲儆。
三、沒收：
  ㈠扣案之大麻3 包（驗前淨重合計20.17 公克、驗餘淨重合計
    20.13 公克），係被告犯本件販賣第二級毒品未遂罪所查獲
    之第二級毒品，應依毒品危害防制條例第18條第1 項前段規
    定諭知沒收銷燬（至鑑驗用罄部分，因已滅失，爰不再為沒
    收銷燬之諭知），而盛裝上開第二級毒品之包裝袋3 個，因
    包覆毒品，其上顯留有該毒品之殘渣，無論依何種方式均難
    與之析離，應整體視之為毒品，爰連同該包裝袋併予宣告沒
    收銷燬。
  ㈡再按犯第4 條至第9 條、第12條、第13條或第14條第1 項、
    第2 項之罪者，其供犯罪所用之物，不問屬於犯罪行為人與
    否，均沒收之，毒品危害防制條例第19條第1 項定有明文。
    扣案之IPHONE行動電話1 支（含門號0000000000號SIM 卡1
    張）係被告所有用以聯繫本案販賣毒品事宜乙情，業據被告
    供述明確，該行動電話自屬被告販賣毒品所用之物，應依毒
    品危害防制條例第19條第1 項之規定，宣告沒收。
據上論斷，應依刑事訴訟法第299 條第1 項前段，毒品危害防制
條例第4 條第6 項、第2 項、第17條第2 項、第18條第1 項前段
、第19條第1 項，刑法第11條、第25條第2 項，判決如主文。
本案經檢察官陳欣湉偵查起訴，由檢察官彭聖斐到庭執行公訴。
中    華    民    國   108     年    6    月    5     日
                  刑事第十三庭審判長法  官  劉景宜
                                    法  官  黃志中
                                    法  官  宋家瑋
以上正本證明與原本無異
如不服本判決，應於判決送達後10日內敘明上訴理由，向本院提
出上訴狀 (應附繕本) ，上訴於臺灣高等法院。其未敘述上訴理
由者，應於上訴期間屆滿後20日內向本院補提理由書「切勿逕送
上級法院」。
                                    書記官  楊貽婷
中    華    民    國   108    年    6     月    11    日
附錄本案論罪科刑法條全文：
毒品危害防制條例第4條
製造、運輸、販賣第一級毒品者，處死刑或無期徒刑；處無期徒
刑者，得併科新臺幣 2 千萬元以下罰金。
製造、運輸、販賣第二級毒品者，處無期徒刑或 7 年以上有期
徒刑，得併科新臺幣 1 千萬元以下罰金。
製造、運輸、販賣第三級毒品者，處 7 年以上有期徒刑，得併
科新臺幣 7 百萬元以下罰金。
製造、運輸、販賣第四級毒品者，處 5 年以上 12 年以下有期
徒刑，得併科新臺幣 3 百萬元以下罰金。
製造、運輸、販賣專供製造或施用毒品之器具者，處 1 年以上
7 年以下有期徒刑，得併科新臺幣 1 百萬元以下罰金。
前五項之未遂犯罰之。